【裁判字號】    99,抗,328
【裁判日期】    990430
【裁判案由】    遷讓房屋
【裁判全文】
臺灣高等法院民事裁定                   99年度抗字第328號
抗  告  人  甲○○
上列抗告人因與相對人臺北縣立文山國民中學間遷讓房屋事件，
對於中華民國99年1月18日臺灣臺北地方法院96年度訴字第9311
號裁定提起抗告，本院裁定如下：
    主  文
抗告駁回。
抗告程序費用由抗告人負擔。
    理  由
一、按訴訟標的之價額，由法院核定。核定訴訟標的之價額，以
    起訴時之交易價額為準，民事訴訟法第77之1條第1項、第2
    項前段分別定有明文；又計算上訴利益，準用關於計算訴訟
    標的價額之規定；以一訴附帶請求其孳息、損害賠償、違約
    金或費用者，不併算其價額。民事訴訟法第466條第4項及第
    77條之2第2項亦有明文。
二、抗告意旨略以：原法院於98年12月11日所為96年度訴字第
    9311號民事判決（以下簡稱原判決），主文第一項判命伊應
    與第三人陳震東將原判決附圖A、B部分之房屋騰空遷讓返還
    相對人，主文第二項則判命第三人陳震東將附圖D部分之房
    屋騰空遷讓返還相對人。足見核定本件抗告人之上訴利益，
    應與D部分房屋無關。然原法院於99年1月18日所為96年度訴
    字第9311號民事裁定（以下簡稱原裁定）如附表計算式，卻
    以A、B、D部分之鑑價總額新台幣（下同）960,111，乘以A
    、B部分面積占A、B、D部分總面積之比例，即960,111×(16
    .07+60.15)÷(16.07+6 0.15+100.39)，計算出上訴訴訟標
    的價額，不當假設A、B、D部分單位價格均相同，且顯然將D
    部分之房屋列為計算伊應繳納上訴訴訟標的價額之計算基礎
    ，其核定數字自有錯誤，故提出本件抗告云云。
三、經查：
  (一)相對人因遷讓房屋事件，就抗告人部分，起訴請求(1)第三人
    陳震東、抗告人應將坐落臺北縣新店市○○段85、86地號土
    地上同段第46建號建物（下稱第46建號建物）如附圖所示Ａ
    、Ｂ部分，即門牌號碼臺北縣新店市○○路19巷3弄2號房屋
    （下稱門牌號碼2號房屋）騰空遷讓返還相對人；(2)第三人
    陳震東、抗告人應連帶給付相對人57萬1,680元本息（見原
    審卷一第152、153頁）。經原法院判命(1)第三人陳震東、抗
    告人應將第46建號建物如附圖Ａ、Ｂ部分即門牌號碼2號房
    屋騰空遷讓返還相對人；(2)第三人陳震東、抗告人應連帶給
    付相對人28萬5,825元本息（見原審卷第二69頁）。抗告人
    不服提起上訴，並聲明：(1)原判決廢棄；(2)上開廢棄部分，
    被上訴人在第一審之訴及其假執行之聲請均駁回（見本院99
    年度重上字第140號卷第12頁）。就抗告人之上訴利益，因
    相對人係以一訴附帶請求損害賠償，揆諸首揭規定，應以如
    附圖Ａ、Ｂ部分即門牌號碼2號房屋之交易價額，計算其訴
    訟標的價額。
  (二)次按主建物附加之增建物如無獨立出入口，不能為獨立使用
    者，應屬主建物之附屬物而為主建物之一部分（最高法院92
    年台抗字第338號裁定參照）。查門牌號碼2號及4號房屋，
    現有保存登記部分面積為134.3平方公尺，市價價格為95萬
    1,226元；另有未作保存登記之木造部分面積為42.31平方公
    尺，市價價格為8,885元；而附圖所示Ａ、Ｂ部分之面積分
    別為16.07、60.15平方公尺之事實，有建物謄本、勘驗筆錄
    、趙峙孝建築師事務所函、複丈成果圖可稽（見原法院卷一
    第10頁、第44至第49頁、第56、168頁）。即上開附圖所示
    Ａ、Ｂ、D部分之市價價格，雖未經趙峙孝建築師事務所分
    別鑑價，惟既同屬於門牌號碼2號及4號房屋建物，其主建物
    之附屬物亦因添附而成為主建物之一部分，故得以每平方公
    尺之平均市價為標準。則門牌號碼2、4號房屋之面積為176.
     61平方公尺（計算式：134.3＋42.31＝176.61）、交易價
    額為96萬0,111元（計算式：951, 226＋8,885＝960,111）
    ，而附圖所示Ａ、Ｂ部分之面積合計為76.22平方公尺（16.
    07 +60.15＝76.22），以其占門牌號碼2號及4號房屋建物面
    積比率計算，附圖所示Ａ、Ｂ部分之交易價額為41萬4,357
    元｛計算式：960,111×76.22/176.61=414,357｝。原裁定
    以此核定本件訴訟標的價額為41萬4,357元，應徵第二審裁
    判費為6,780元，並無不合。抗告意旨指摘原裁定不當，聲
    明廢棄，為無理由，應予駁回。
四、據上論結，本件抗告為無理由，依民事訴訟法第495條之1第
    1 項、第449條第1項、第95條、第78條，裁定如主文。
中    華    民    國    99    年    4     月    30    日
                    民事第十四庭
                        審判長法  官 林金村
                              法  官 王麗莉
                              法  官 李慈惠
正本係照原本作成。
本裁定除以適用法規顯有錯誤為理由外，不得再抗告。如提起再
抗告，應於收受後10日內委任律師為代理人向本院提出再抗告狀
。並繳納再抗告費新台幣１千元。
中    華    民    國    99    年    5     月    5     日
                              書記官 王敬端

司法院資訊處製作；財團法人民間司法改革基金會備份。
